【裁判字號】    97,交聲,275
【裁判日期】    970530
【裁判案由】    違反道路交通管理處罰條例聲明異議
【裁判全文】
臺灣士林地方法院交通事件裁定        97年度交聲字第275 號
原處分機關  臺北市交通事件裁決所
異  議  人
即受處分人  甲○○
上列異議人即受處分人因違反道路交通管理處罰條例案件，對於
臺北市交通事件裁決所民國97年2 月22日所為處分（原處分案號
：北市裁二字第裁22-A00000000號）聲明異議，本院裁定如下：
    主  文
原處分撤銷。
甲○○不罰。
    理  由
一、原處分意旨略以：異議人即受處分人甲○○（下稱異議人）
    所有車號EEL-920 號輕型機車，於民國96年12月17日15時51
    分許，在臺北市○○○路○ 段8 巷5 號前，經臺北市政府警
    察局交通警察大隊員警舉發有「在禁止臨時停車處所停車」
    之違規行為，爰依道路交通管理處罰條例第56條第1 項第1
    款，處罰鍰6 百元云云。
二、聲明異議意旨略以：案發當日異議人本將機車停放於騎樓內
    ，惟竟遭他人搬移至騎樓外面之紅線處停放，異議人並無違
    規情事，為此甚感不服等語。
三、按犯罪事實應依證據認定之，無證據不得推定其犯罪事實；
    又不能證明被告犯罪或其行為不罰者，應諭知無罪之判決，
    刑事訴訟法第154 條第2 項、第301 條第1 項，分別定有明
    文。又認定不利於被告之事實，須依積極證據，苟積極證據
    不足為不利於被告事實之認定時，即應為有利於被告之認定
    ，更不必有何有利之證據；且事實之認定，應憑證據，如未
    能發現相當證據，或證據不足以證明，自不能以推測或擬制
    之方法，以為裁判基礎；而認定犯罪事實所憑證據，雖不以
    直接證據為限，間接證據亦包括在內；然而無論直接或間接
    證據，其為訴訟上之證明，須於通常一般之人均不致有所懷
    疑，而得確信其為真實之程度者，始得據為有罪之認定，若
    其關於被告是否犯罪之證明未能達此程度，而有合理性懷疑
    之存在，致使無從形成有罪之確信，根據「罪證有疑，利於
    被告」之證據法則，即不得遽為不利被告之認定，亦分別有
    最高法院30年上字第816 號、40年臺上字第86號、76年臺上
    字第4986號等判例可資參照。而依道路交通管理處罰條例第
    89條規定，法院受理有關交通事件，準用刑事訴訟法之規定
    ，前開規定及判例意旨自得適用於本件聲明異議案件。
四、經查，本件異議人所有之車號EEL-920 號輕型機車，於前開
    時、地，經員警舉發有「在禁止臨時停車處所停車」違規行
    為等情，固有舉發違反道路交通管理事件通知單1 紙及採證
    照片1 幀在卷可查。然查：
  (一)參諸本件採證照片，該照片中異議人前述機車停放位置旁之
    騎樓處有放置攤車，而該攤車旁適為1 樓住戶之出入口，衡
    情若有機車停放於該處，若有阻礙該攤車之運作或該住戶門
    戶之進出，而將停放於該處之機車移置騎樓外，亦屬常情。
    況異議人亦於本院調查時稱：「（本件被舉發後你去騎乘機
    車時，機車被停在如照片所示位置嗎？）是的」、「（你機
    車有上大鎖嗎？）沒有，龍頭也沒有鎖」等語（見本院卷第
    17頁）。若異議人之機車未上大鎖、亦無鎖上龍頭鎖（即鎖
    住並固定車頭方向），他人應能輕易移置該機車。
  (二)另參上開採證照片，異議人車輛之停放位置，係與紅色禁止
    停車線平行整齊橫放，然若異議人自他處騎乘至該處，並停
    放於該處，常情機車停放位置會與紅色禁止停車線相垂直或
    交叉，而無故意與紅色禁止停車線平行停放之理，是異議人
    辯稱是遭他人移置於該劃有紅色禁止停車線之位置，非毫無
    所據
  (三)此外，復查無其他積極證據足資佐證異議人於停放機車之時
    確實係於在劃有紅色禁止停車線停車之違規事實，參酌刑事
    訴訟法之「罪疑唯輕」原則，應為異議人有利之認定。
五、綜上所述，既無證明異議人於停車時係在禁止臨時停車處為
    停車之違規行為，原處分未予詳查，遽為裁罰，尚有未洽。
    本件異議為有理由，原處分應予撤銷，另諭知異議人不罰。
據上論斷，應依道路交通案件處理辦法第20條前段，裁定如主文
。
中    華    民    國    97    年    5     月    30    日
                  交通法庭法  官  莊明達
以上正本證明與原本無異。
如不服本裁定，應於送達後5 日內，向本院提出抗告狀。
                          書記官  陳慧中
中    華    民    國    97    年    5     月    30    日


司法院資訊處製作；財團法人民間司法改革基金會備份。
